臺灣高雄地方法院刑事判決　　　　　　　 94年度訴緝字第7號
公　訴　人　臺灣高雄地方法院檢察署檢察官
被　　　告　甲○○　男　43歲.
指定辯護人　本院公設辯護人丁○○
上列被告因殺人未遂案件，經檢察官提起公訴（83年度偵字第
23537 號），本院判決如下：
    主  文
本件公訴不受理。
    理  由
一、公訴意旨略以：甲○○於民國83年11月10日凌晨1 時15分許
    ，在高雄縣路竹鄉○○路802 號「老陳」薑母鴨店與乙○○
    及友人同桌吃薑母鴨，席間，甲○○不滿乙○○阻止其談論
    有關選舉事宜，乃憤而離席。迨同日1 時30分許，乙○○離
    開薑母鴨站，行至中山路與國昌路口時，甲○○竟起殺意，
    持其所有之開山刀，自後砍殺乙○○，乙○○情急情抱住甲○○，適為薑母鴨店老闆丙○○發現而將2 人拉開，甲○○
    遂棄刀逃逸，乙○○因而受有頭頂深裂傷、顳部淺裂傷、右
    手淺裂傷、左手深裂傷等傷害，經丙○○送醫而倖免於難，
    因認被告涉犯刑法第271 條第2 項、第1 項之殺人未遂罪嫌
    等語。
二、按告訴乃論之罪，告訴人於第一審辯論終結前，得撤回其告
    訴；告訴經撤回者，法院應諭知不受理之判決，刑事訴訟法
    第238 條第1 項及第303 條第3 款分別定有明文。又刑事判
    決得就起訴之犯罪事實變更檢察官起訴所引應適用之法條者
    ，以科刑或免刑判決為限，本件檢察官以殺人未遂起訴，經
    原審審理結果，認為被告所犯實為傷害罪，未經合法告訴，
    則於判決理由欄敘明其理由逕依刑事訴訟法第三百零三條第
    三款諭知不受理判決即可，原無適用同法第三百條之餘地（
    最高法院41年度台上字第567 號、71年度台上字第6600號判
    決參照）。另殺人與傷害之區別，應以有無殺意為斷，即行
    為人於下手時有無決意取被害人生命為準，至於被害人受傷
    處是否致命部位，及傷痕多寡、輕重為何等，亦僅得供審判
    者心證之參考，究不能據為絕對之標準；行為人於行為當時
    ，主觀上是否有殺人之故意，除應斟酌其使用之兇器種類、
    攻擊之部位、行為時之態度、表示外，尚應深入觀察行為人
    與被害人之關係、衝突之起因、行為當時所受之刺激、下手
    力量之輕重，被害人受傷之情形及行為人事後之態度等各項
    因素綜合予以研析，殊不能僅以口頭之詞語，遽認其必有殺
    人之犯意（參最高法院20年非字第104 號、78年台上字第52
    16號判例意旨）。
三、本件公訴意旨認被告甲○○涉犯刑法第271 條第2 項、第1
    項之殺人未遂罪嫌，係以告訴人乙○○之指訴，核與證人丙○○結證之情節相符，復有驗傷診斷書1 紙可憑，再參以頭
    部為人體要害，被告持刀自後砍殺告訴人，自有戕害他人生
    命之故意為主要論據。然訊據被告固不否認於上開時、地持
    刀傷害告訴人之事實，惟堅詞否認有殺人犯行，辯稱：我當
    時喝酒後與告訴人發生爭執，我記得有拿刀子亂揮，不記得
    是否有砍到人，我沒有殺人的意思等語。經查：
(一)、告訴人遭被告持刀刺傷之事實，迭據告訴人於警訊、偵查及
    本院審理時指訴明確，另告訴人受有頭頂深裂傷、顳部淺裂
    傷、右手淺裂傷、左手深裂傷等傷害之事實，亦有高新醫院
    84年1 月5 日函暨所附之病歷各1 份在卷可稽，是客觀上告
    訴人確有遭被告刺傷乙節，固堪以認定。
(二)、惟被告於本院辯稱：我沒有要殺告訴人的意思，只是因為口
    角衝突，又喝了酒，我也不知道為何拿刀砍告訴人等語，核
    與證人即告訴人乙○○於本院具結證稱：「當時被告喝很多
    酒，神智不清，說了一些政治問題，我因為有朋友在場，不
    想聽政治問題，我請他離開，我的口氣沒有很兇」、「（問
    ：之前與被告有無任何恩怨？）沒有，被告住在我隔壁巷子
    ，二人熟識，但沒有任何怨懟」等語，大致相符，足認告訴
    人與被告熟識，雙方並無任何深仇大恨，僅因不滿被告在其
    友人面前談論政治問題，因而起口角，顯見被告並無殺害告
    訴人之動機。
(三)、告訴人於警詢、偵查中固指訴稱：被告持刀砍我時，有說「
    讓你死」、「殺死你」等語，惟其嗣後於本院準備程序中指
    訴稱：「（問：為何警詢、偵查中說：被告砍你時有說要給
    你死？）因為當時被砍，人很生氣，所以警察問我話時，我
    也不知道被告有無這麼說，只是覺得他應該會這麼說才對。
    偵查中會這麼說，是因為被告一直沒有與我和解，我還是很
    生氣，才這麼說的」等語，另其於本院審理時，以證人身分
    亦具結證稱：「（問：為何偵查中說：被告砍你時有說要砍
    死你的話？）我也不確定，我有聽到被告說話，但說什麼，
    沒聽清楚」等語，衡諸吾人之一般生活經驗，告訴人於案發
    後係處於極度氣憤之情緒，其當時所為之陳述往往充滿不平
    之話語，應參酌其他客觀情事以判斷是否可採。查，本件案
    發時間為93年11月10日上午1 時30分許，而告訴人於警詢製
    作筆錄之時間則為同日上午3 時30分許，有警詢筆錄1 份在
    卷可憑，足見告訴人係於案發後約2 小時內即至警局報案製
    作筆錄，是告訴人於警詢、偵查中指稱有關被告持刀揮砍時
    陳述「給你死」等語，應認係處於極度氣憤情緒下所為之陳
    述，並與其嗣後於本院之證述內容不符，本院因認證人即告
    訴人上開指訴內容前後不一，尚難逕依告訴人於警詢、偵查
    中之指訴即認定被告有殺人之犯意。
(四)、觀諸被告攻擊告訴人之頭部，固為人體重要部位，惟被告辯
    稱其係一時衝動持刀亂揮，應無餘暇慮及究係傷及告訴人何
    處部位，尚難遽認被告攻擊告訴人頭部即具有殺人之主觀犯
    意。再依高新醫院上開函文說明二之記載：「A.乙○○於83
    年11月10日凌晨1 時10分來院急診，當時發現有右上臂割裂
    傷、左手臂深裂傷2X0.3 公分（有縫合）、頸部裂傷2.5X
    0.3 公分（有縫合），觀察後無礙轉門診治療」等字句，亦
    足見告訴人受傷經送醫急診觀察後，已無大礙。另證人即為
    被告進行急診之高新醫院醫師林澄潭於本院證稱：「（問：
    受傷情形如何？）頭頂部有一深裂傷2.5X0.3 公分，2.5 是
    長度，0.3 是深度。顳部淺裂傷，受傷較小，沒有記載幾公
    分。左手臂有一割傷2X0.3 公分，2 公分是長度。右手臂淺
    裂傷，沒有記載深度」、「（問：送到醫院時，狀況如何？
    ）他自己來醫院，意志清醒，沒有致命危險」、「沒有住院
    ，他自己來門診處理傷口」等語（見本院84年度訴字第466
    號卷，第17頁），復參酌證人即告訴人於本院證稱：「（問
    ：傷勢多久才痊癒？）沒有休息，我一邊工作，一邊休養。
    帶著傷勢可以工作」等語，綜合上情，顯見告訴人顳部所受
    之傷害僅為淺裂傷，受傷情形並不嚴重，致醫師未於病歷表
    上記載該處受傷面積之深度、長度，益證被告當時下手力道
    非猛，依告訴人客觀所受傷勢以觀，並無立即致命之危險，
    告訴人經急診觀察後即轉門診治療，是被告辯稱其無殺人故
    意等語，應屬非虛，堪可採信。
(五)、綜上所述，公訴意旨依告訴人於警詢、偵查中之指訴認被告
    以開山刀砍殺告訴人頭部，而認被告有殺人之犯意，惟被告
    與告訴人素無仇隙，應乏殺人之動機，而告訴人於警詢、偵
    查中指訴有關被告砍人時陳述「要你死」等語，顯為情緒之
    詞，難以採信，再依高新醫院上開函文及病歷表上所記載之
    傷勢以觀，告訴人並無立即致命危險，本院復查無其他積極
    證據足資認定被告有殺人犯意，是核被告所為，係犯刑法第
    277 條第1 項之普通傷害罪，公訴意旨認被告所為係犯同法
    第271 條第2 項、第1 項之殺人未遂罪嫌，容有誤會。
四、本件被告經檢察官提起公訴，認被告係犯刑法第271 條第2
    項、第1 項之殺人未遂罪嫌，惟本院認被告所為，係犯同法
    第277 條第1 項之普通傷害罪，業如上述，而該罪依同法第
    287 條前段規定，須告訴乃論，告訴人業於第一審言詞辯論
    終結前之94年1 月20日具狀向本院撤回告訴，有刑事撤回告
    訴狀1 紙在卷可按，揆諸上開法條規定及說明，自應由本院
    諭知不受理之判決。
據上論斷，應依刑事訴訟法第303 條第3 款，判決如主文。
本案經檢察官戊○○到庭執行職務。
中　　華　　民　　國　　94　　年　　3 　　月　　31　　日
                  刑事第二庭  審判長法  官  莊崑山
                                    法  官  李育信
                                    法  官  曾鴻文
以上正本證明與原本無異。
如不服本判決，應於收受送達後10日內向本院提出上訴書狀。
中　　華　　民　　國　　94　　年　　3 　　月　　31　　日
 　　　　　　　　　　　　　　       書記官  王高山
